# 关于一揽子交易是否可以应用于企业并购以外事项的问题

提问人：13190142879 时间：2018-02-23 14:24:40
陈版，您好
关于一揽子交易的问题在网上查询发现基本都在企业并购分步交易的时候有所涉及。然而我们在审计一家在中国设厂的外资企业时，由于政府回收土地，集团母公司决定要在 2018 年清算这家子公司。因为政府回收土地，企业顺势决定清算并处置了绝大部分的账面固定资产，剩余部分也将于 2018 年全部卖出，我们也就在账面上确认了所有的资产处置损失以及对未卖出部分合理计提了减值。然而该外资企业的集团审计师发邮件给我们，询问是否可以应用一揽子交易原则在 2017 年暂时不确认这部分资产处置损失及减值（这部分数额较大，会很大程度影响母公司的利润），在土地真正于 2018 年拍卖时再同步确认这部分损失（土地截至审计日已经由政府收回，产权证明已经核销等待拍卖）。 我们项目组认为该大额固定资产处置不与土地收回拍卖构成一揽子交易，但是集团审计师就该交易符合： 1 、固定资产处置是考虑了土地回收事项才决定并且取决于该事项； 2 、固定资产处置单独看是不经济的，但是和土地拍卖后的结果一并考虑时是经济的； 3 、只有处置了地上房屋建筑物及机械设备，土地才能符合政府回收土地要求。故提出该固定资产处置不应该在 2017 年进入损益。 我的疑问是一揽子交易是否可以在除非同控分步购买股权达到控制的情况外适用，如果可以适用集团审计师的理由是否恰当。
谢谢陈版，祝您春节快乐！
@chenyiwei

回答人：chenyiwei
从大方向来说，“一揽子交易”的概念和判断原则具有普遍适用性，不仅限于分步购买或处置股权的交易。但就你说的情况看，我理解此处机器设备和房屋土地并不是作为一个整体处置，所以应当单独确认机器设备的处置损失。但另一方面，因为处置是由政府收回土地导致的，两者之间确实存在联系，如果预计政府给的收储补偿款足以涵盖机器设备、房屋土地的账面价值，且基本确定可以收到补偿的，可以在确认资产处置损失的同时确认一项应收政府补助款和营业外收入，这样对当年度的净损益无影响。否则，本年度确认大额损失而以后年度有大额收益，也不合理。